【裁判字號】    98,訴,1438
【裁判日期】    980930
【裁判案由】    損害賠償
【裁判全文】
臺灣桃園地方法院民事判決              98年度訴字第1438號
原      告  甲○○
訴訟代理人  宋嘉明律師
被      告  乙  ○
上列當事人間請求損害賠償事件，原告就本院98年度審交易字第
37號過失傷害案件提起刑事附帶民事訴訟（98年度審交附民字第
15號），經本院刑事庭裁定移送前來，本院於民國98年9 月17日
言詞辯論終結，判決如下：
    主  文
被告應給付原告新台幣捌拾壹萬玖仟捌佰伍拾伍元及自民國九十
八年三月五日起至清償日止，按年息百分之五計算之利息。
原告其餘之訴駁回。
訴訟費用由被告負擔百分之三十，餘由原告負擔。
本判決於原告以新臺幣貳拾捌萬元為被告供擔保後，得假執行。
原告其餘假執行之聲請駁回。
    事實及理由
壹、程序方面
一、本件被告未於言詞辯論期日到場，核無民事訴訟法第386 條
    所列各款情形，爰准原告之聲請，由其一造辯論而為判決。
二、按訴狀送達後，原告不得將原訴變更或追加，但擴張或減縮
    應受判決事項之聲明者，不在此限，民事訴訟法第255 條第
    1 項第3 款規定甚明。又按不變更訴訟標的，而補充或更正
    事實上或法律上之陳述者，非為訴之變更或追加，民事訴訟
    法第256 條亦有明文。本件原告原起訴聲明為：1.被告應給
    付原告新台幣（下同）2,710,000 元，及自民國97年4 月21
    日起至清償日止，按週年利率百分之5 計算之利息；2.本件
    請依職權宣告假執行。嗣經本院刑事庭移來後，渠於98 年9
    月17日具狀將上開請求金額變更為2,720,000 元，及自97
    年4 月21日起至清償日止，按週年利率百分之5 計算之利息
    ；復於本院98年9 月17日言詞辯論期日以言詞請求更正訴之
    聲明為被告應給付原告2,719,855 元，及自97年4 月22日起
    至清償日止，按週年利率百分之5 計算之利息，核屬擴張及
    減縮應受判決事項之聲明，依上揭法律規定，應予准許；至
    就假執行部分，原告於本院是日程序亦請求更正為願供擔保
    請准假執行，此更正並未變更訴訟標的，僅屬法律上陳述之
    更正，與前開規定相符，應予准許。
貳、實體方面
一、原告起訴主張：被告於97年4 月21日下午3 時30分許，在桃
    園縣新屋鄉○○路市場購物後駕駛車號P9-7068 號之自用小
    客車離去倒車時，詎其明知於倒車時，應顯示倒車燈光，或
    由駕駛人表示左臂平伸，手掌向後並前後擺動之手勢，而依
    當時日間自然光線、柏油路面、無缺陷及障礙物，雖下雨、
    但視距良好等一切情狀，並無不能注意之情事，竟疏於注意
    ，先將車輛排檔打錯成倒車檔，又貿然急踩油門向後倒車，
    適有原告騎乘牌照號碼為TZK-812 號之輕型機車通過上址，
    因閃避不及，而遭被告所駕駛之上開車輛撞擊，致使原告人
    車倒地（下稱系爭車禍），經路人報警後緊急送往林口長庚
    紀念醫院（下稱長庚醫院）急救，受有腹部鈍挫傷併肝臟第
    四級裂傷，右側第10、11肋骨骨折併血胸，左側腓骨骨折，
    妊娠第24週之子宮內胎兒窘迫症死亡、右上臂、左小腿、左
    右膝多處擦傷等傷害。而被告之犯罪行為，業經本院刑事庭
    98年度審交易字第37號過失傷害案件判決處有期徒刑五月。
    惟被告撞倒原告後，竟繼續倒車而刮地痕長達8.7 公尺，顯
    有殺人故意。又原告所受之損害如下：(1)、機車損害：3 萬
    元，原告所有之機車已於本件車禍中全毀；(2)、醫療費用：
    16,019元；(3)、減少勞動能力之損失：18萬元，原告任職於
    頻光半導體股份有限公司生產課助理技術員，每月月薪原約
    為3 萬元，因上開車禍致住院9 日、留職停薪休養及門診治
    療207 日，總計216 日（約7.2 個月）無法工作，而請求6
    個月減少勞動能力之損失（計算式：3 萬元×6 個月＝18萬
    元）；(4)、精神慰撫金：250 萬元。原告前已初次懷胎24週
    ，充滿初為人母之喜悅，竟因被告之行為造成胎兒死亡，致
    原告傷心欲絕，精神損害甚鉅，實不能以金錢衡量，姑就此
    部分請求精神慰撫金220 萬元，另原告之重要器官肝臟亦遭
    撞裂，雖經治療仍無法回復原有健康狀態，就該部分請求精
    神慰撫金30萬元，總計250 萬元。另原告已領得強制汽車責
    任理賠金6,164 元。為此，爰依侵權行為損害賠償之法律關
    係提本件訴訟。並聲明：被告應給付原告2,719,855 元，及
    自97年4 月22日起至清償日止，按年息百分之5 計算之利息
    ；願供擔保，請准宣告假執行。被告未於言詞辯論期日到場
    ，亦未提出書狀作何聲明或陳述。
二、按當事人對於他造主張之事實，於言詞辯論時不爭執者，視
    同自認。但因他項陳述可認為爭執者，不在此限。當事人對
    於他造主張之事實，已於相當時期受合法之通知，而於言詞
    辯論期日不到場，亦未提出準備書狀爭執者，準用第一項之
    規定。民事訴訟法第280 條第1 項、第3 項前段分別定有明
    文。本件原告上開主張，業據其提出桃園縣政府警察局楊梅
    分局製作之道路交通事故現場圖、長庚醫院醫療收據、診斷
    證明書、死產證明書、96年度薪資所得扣繳憑單、在職證明
    書、留職停薪申請書、強制汽車責任保險理賠文件簽收單、
    臺灣企銀及中國國際商業銀行存摺節本、私立清華工業家事
    職業學校畢業證書（均為影本）為證，並有本院刑事庭98年
    度審交易字第37號刑事判決一份在卷可稽，核屬相符，而記
    載原告上開主張之起訴狀繕本，業於98年3 月4 日合法送達
    予被告（按起訴狀繕本係於98年2 月23日寄存送達於被告住
    所，依民事訴訟法第138 條第2 項規定，自當日起經10日生
    效），有本院送達證書乙紙在卷可稽，被告對於原告主張之
    事實，既未於言詞辯論期日到場爭執，亦未提出書狀作何聲
    明或陳述，堪認被告已自認原告之主張為真實。
三、按因故意或過失，不法侵害他人之權利者，負損害賠償責任
    ；不法毀損他人之物者，應向被害人賠償其物因毀損所減少
    之價額。又不法侵害他人之身體或健康者，對於被害人因此
    喪失或減少勞動能力或增加生活上之需要時，應負損害賠償
    責任。另不法侵害他人之身體者，被害人雖非財產上之損害
    ，亦得請求賠償相當之金額。民法第184 條第1 項前段、第
    193 條第1 項、第195 條及第196 條定有明文。經查，原告
    係因上開車禍而受傷，且與被告前揭之傷害行為間復有相當
    因果關係，是被告對於原告自應負上述民法所定侵權行為人
    之損害賠償責任，而原告亦得依上述法條之規定請求財產損
    害及非財產上之損害（即精神慰撫金）。惟就原告請求被告
    賠償之金額，是否應予准許，茲即分述如次：
(一)、機車損害：本件原告主張其所有車號TZK-812 號之輕型機車
    因系爭車禍而全毀，生有損失3 萬元等語，此為被告所不爭
    執，爰依原告主張列計之。
(二)、醫療費用：原告主張其因本件傷害行為支出醫療費用為16,0
    19元，核與其提出之醫療費用支出收據相符，堪信為真實。
    故原告請求被告應賠償此部分醫療費用之支出，即屬有據，
    應予准許。
(三)、減少勞動能力之損失：原告主張其係擔任半導體公司生產課
    助理技術員，每月月薪約為3 萬元，因系爭車禍導致住院9
    日、留職停薪207 日，總計216 日（約7.2 個月）無法工作
    ，惟僅請求6 個月減少勞動能力之損失18萬元（計算式：3
    萬元×6 個月＝18萬元）等情，業據原告提出長庚醫院所開
    立診斷證明書、頻光半導體公司留職停薪申請書、96年度薪
    資所得扣繳憑單可稽，復為被告所不爭執，是原告就此部分
    之請求，亦應予准許。
(四)、精神慰撫金：原告主張其因系爭車禍身體、精神蒙受極大傷
    害，並導致妊娠第24週之子宮內胎兒死產，爰就胎兒死產、
    肝臟破裂等身體損害所致之痛苦分別請求精神慰撫金220 萬
    元、30萬元，總計250 萬元等語，經查，原告突遇系爭事故
    ，除肉體所受傷害外，復須承受初次懷胎遽胎兒死產之痛，
    此有原告提出之診斷證明書及死產證明書附卷可按，足見上
    開傷害必然造成原告身體及精神上之痛苦，是原告請求被告
    賠償其精神上損害之慰撫金，同屬有據。再查，本件原告為
    67年10月2 日出生，於系爭傷害事件發生前一年度（96年度
    ）原任職於頻光半導體股份有限公司，其所得總額為360,53
    7 元，有薪資所得扣繳憑單1 紙在卷足憑，而名下尚有存款
    約25萬元、機車乙台；另被告於12年1 月27日出生，現年86
    歲，應認已無工作能力；是本院審酌造成本件傷害事故肇事
    之原因、兩造之身分、地位、經濟能力、原告之傷勢、其身
    體及精神上痛苦之程度，認原告請求被告賠償600,000 元之
    慰撫金，應屬適當，逾此部分，即屬無據，應予駁回。
七、再者，原告於車禍後，已領取強制汽車保險理賠金6,164 元
    ，而依強制汽車責任保險法第32條規定：「保險人依本法所
    為之保險給付，視為被保險人損害賠償金額之一部分；被保
    險人受賠償請求時，得扣除之。」原告既已領取保險金應自
    其所得請求被告給付之損害額內扣除之。故總計原告得請求
    被告給付之金額應為819,855 元（3 萬元＋16,019元＋18萬
    元＋60萬－6,164 ＝819,855） 。
八、末按民法第213 條第2 項有關法定遲延利息之規定，惟有「
    因回復原狀而應給付金錢者」始有適用，尚難據此認為所有
    損害賠償債務成立之同時，履行期即為屆至，是除民法第21
    3 條第2 項之規定外，其他損害賠償債權於成立後，故本件
    原告請求身體受損害以及精神慰撫金之損害賠償，猶須待債
    權人行使請求權，債務人受催告時起，其定有履行期限者，
    則自其期限屆滿時起始負遲延責任（民法第229 條參照），
    是原告本件之請求，應自起訴狀繕本送達翌日即98年3 月5
    日起至清償日止，依法定利率即週年利率百分之5 計算遲延
    利息，始屬有據。
九、綜上所述，本件被告因不法侵害原告之身體、健康，造成原
    告所受上開之損害，原告依侵權行為法律關係請求被告給付
    如主文第一項所示之金額、遲延利息，於此範圍內之請求為
    有理由，逾此範圍之請求，則無理由，應予駁回。又本件原
    告勝訴部分，其陳明願供擔保請准宣告為假執行，核無不合
    ，爰酌定相當擔保金准許之；至其敗訴部分，其假執行之聲
    請即失所附麗，爰併駁回之，附此敘明。
據上論結，本件原告之訴，為一部有理由，一部無理由，依民事
訴訟法第385 條第1 項、第79條、第389 條第1 項第5 款，判決
如主文。
中    華    民    國    98    年    9     月    30    日
                  民事第三庭    法  官  陳清怡
以上正本係照原本作成
如對本判決上訴，須於判決送達後20日內向本院（地址：桃園縣
桃園市○○路120號）提出上訴狀
中    華    民    國    98    年    9     月    30    日
                                書記官  劉璟佳


司法院資訊處製作；財團法人民間司法改革基金會備份。
